【裁判字號】    89,上訴,562
【裁判日期】    890502
【裁判案由】    妨害自由等
【裁判全文】
臺灣高等法院刑事判決                            八十九年度上訴字第五六二號
    上  訴  人
    即  被  告  甲○○
    上  訴  人
    即  被  告  丙○○
右上訴人即被告因妨害自由等案件，不服臺灣台北地方法院八十八年度訴字第八００
號，中華民國八十八年十二月十四日第一審判決（起訴案號：臺灣台北地方法院檢察
署八十八年度偵字第九０九七號）提起上訴，本院判決如左：
    主    文
原判決關於被告甲○○傷害及妨害乙○○自由部分及被告丙○○部分均撤銷。
甲○○共同傷害人之身體，累犯，處有期徒刑陸月，如易科罰金，以參佰元折算壹日
。
丙○○共同傷害人之身體，處有期徒刑伍月，如易科罰金，以參佰元折算壹日。
    事      實
一、甲○○曾因傷害案件，經台灣台北地方法院判處有期徒刑三月確定，於民國（下
    同）八十二年九月二十七日易科罰金執行完畢，猶不知悔改，甲○○因懷疑所服
    務之台北市○○○路○段一九七號十二樓「歡迎光臨ＫＴＶ酒店」內已離職之員
    工乙○○，唆使店內公關小姐離職，竟心生不滿，與丙○○共同基於犯意之聯絡
    ，於八十七年八月八日凌晨五時五十分許，在該酒店內，由甲○○持店內之滅火
    器、丙○○持電纜線等物共同毆打乙○○，致乙○○右下背、右腰、左大腿後面
    、左頸部、左肩部、前胸、左上臂後側等處受有多處大面積之鈍傷瘀血。
二、案經乙○○訴由台北市政府警察局及該局大安分局移送台灣台北地方法院檢察署
    檢察官偵查起訴。
    理      由
一、訊據被告甲○○坦承傷害乙○○之犯行，惟否認乙○○所提出相片上之傷為伊所
    打傷云云；被告丙○○則否認有何犯行，辯稱甲○○和乙○○打架，伊和其他同
    事雖在場，但未加入云云。惟查被告甲○○、丙○○前揭傷害犯行，除據被害人
    乙○○於警訊及原審、本院審理中指訴不移，並有台北榮民總醫院出具之診斷書
    一件及相片二張在卷足資佐證，相片所顯示之傷與診斷書所載之傷及乙○○所指
    訴之傷相合，依該診斷書所載，乙○○於被甲○○毆打之當日即掛急診接受診療
    ，顯見其所受之傷為甲○○所毆傷。而乙○○所受之多處鈍傷瘀血，遍及全身前
    後左右，而甲○○體形不比乙○○強壯高大，顯非其一人徒手所能毆傷；次查相
    片中乙○○腰上大面積長方形橫過腰身之瘀傷應是滅火器之鈍器打傷，而長條狀
    如皮鞭抽打之瘀傷，應是電纜線所抽打之傷。再查事發後甲○○之兄李天任出面
    欲與乙○○和解而書立之和解書（附於二四八０九號偵查卷內）三份中，有乙○○與被告丙○○之和解書，如被告丙○○未毆打乙○○，依丙○○所供，伊之前
    去找乙○○只是去找他聊天，他在別的員工眼中是不錯的同事云云，足見彼此無
    怨無仇，何以乙○○一再咬定是為被告丙○○以電纜線、甲○○以滅火器共同毆
    打，被告丙○○所辯為卸責之詞不足採信。至被告甲○○辯稱傷害乙○○為其一
    人所為云云，及證人蔡華芝、高志豪，雖均到庭結證稱甲○○與乙○○二人扭打
    ，其他人未動手云云，惟與乙○○所受之傷之情形不合，業如前述，其等所供，
    均為迴護丙○○之詞，亦不足採其等共同毆打乙○○之犯行明確，堪以認定。
二、核被告甲○○、丙○○所為，係犯刑法第二百七十七條第一項之傷害罪，其等二
    人有犯意聯絡及行為分擔，均為共同正犯。被告甲○○於八十二年間因傷害罪經
    台灣台北地方法院判處有期徒刑三月確定，於八十二年九月二十七日易科罰金執
    行完畢，有台灣高等法院檢察署刑案紀錄簡覆表在卷可稽，其五年內再犯有期徒
    刑以上之本罪，為累犯，應加重其刑。
三、原審對於被告二人論罪科刑固非無見。但查，原判決既認定被告甲○○被訴妨害
    乙○○自由部分因無法證明，又因公訴人認被告甲○○被訴該妨害自由部分與前
    揭有罪部分具有裁判上一罪之關係，爰不另為無罪之諭知云云，但於主文欄卻又
    記載「被訴妨害自由部分無罪」，主文與理由相互扞挌，顯有違誤之處。再者，
    原判決既認定被告二人就傷害告訴人部分具有犯意聯絡及行為分擔，但於論結法
    條欄竟漏未引據刑法第二十八條，即失所依據。又查被告二人與告訴人乙○○與
    本院審理期間已達成和解，乙○○並具狀並於審理期日到庭陳明不願深究之意，
    原審未及審究，因而認定被告迄未與告訴人和解，犯罪後態度欠佳云云，即非妥
    適。被告二人仍執陳詞上訴，雖無理由，但原判決既有上揭可議之處，仍應由本
    院加以撤銷改判。爰審酌被告甲○○有竊盜罪、傷害罪、妨害兵役條例、麻醉藥
    品管理條例等前科，二度入監執行；被告丙○○有竊盜罪、麻醉藥品管理條例、
    傷害罪及商業登記法等前科，素行不良，有台灣高等法院檢察署刑案紀錄簡覆表
    在卷可稽，此次再犯傷害罪，足見其等惡性重大，而被害人乙○○所受之傷害嚴
    重，被告已與被害人和解，並賠償被害人之損害，並參酌被告其餘犯罪之動機、
    目的、所受之刺激、手段、品行、智識程度、所生危害及犯罪後之態度等一切情
    狀，分別量處如主文所示之刑，並分別諭知易科罰金之折算標準，以資懲儆。
四、公訴人另以被告二人與葛人泰（已經原審判決無罪確定在案）於當日凌晨五時三
    十分許，先至台北市○○路○段二十七巷十六號「藍鸚鵡ＰＵＢ」，將乙○○強
    押上車，挾持至前揭「歡迎光臨ＫＴＶ酒店」內強拍乙○○裸照，及嚇令乙○○
    簽發面額各為新台幣（下同）三十萬元之本票二紙及切結書一紙，且恫稱：須把
    店內小姐尋回，否則除公布裸照於美華報導雜誌外，並要將伊活埋及放火燒死伊
    全家等語，致令危害於乙○○之安全。而認被告二人與葛人泰另犯有刑法第三百
    零二條第一項、第三百零四條第一項及第三百零五條之妨害自由等罪。惟查上開
    公訴人所指之犯行，除被害人乙○○之指訴外，僅有證人范志祥於警訊所供為佐
    證，而范志祥現行不明，原審傳拘無著，無從查證；且依其所供，乙○○並無
    何反抗之情形，至所謂「車門打開時，我同時看到車內駕駛回頭看，左手繞過右
    手腋下拿著東西，好像是槍用衣服蓋著，指著乙○○．．．」，則是否用槍指著
    乙○○為范志祥所推測之詞，且持槍者為駕駛，並未下車，其餘二人空手下車找
    乙○○，時值夏天凌晨五點三十分，天已亮，且在市區○路邊，乙○○要反抗逃
    走，並無困難，足見乙○○上車為其所自願，再以范志祥站在其店門口之位置，
    其是否能清楚看到車內駕駛持疑似槍之物持向乙○○亦非無疑，且乙○○既已上
    車，又何庸以槍脅之，可見證人范志祥於警訊中所供，亦必足為被告三人不利之
    證據。此外無其他事證足認被告等有何妨害自由之犯行。按犯罪事實，應依證據
    認定之，無證據不得推定其犯罪事實。又不能證明被告犯罪者，應諭知無罪之判
    決，刑事訴訟法第一百五十四條、第三百零一條第一項分別定有明文。本件依卷
    內事證，不能證明被告等有何妨害自由犯行，因公訴人認此部分與前揭有罪部分
    有裁判上一罪之關係，爰不另為無罪之諭知，附此敘明。
五、被告甲○○經本院合法傳喚，無正當理由不到庭，有審理期日傳票回執、報到單
    足憑，爰不待其陳述逕行判決。
六、據上論斷，應依刑事訴訟法第三百六十九條第一項前段、第三百六十四條、第三
    百七十一條、第二百九十九條第一項前段，刑法第二十八條、第二百七十七條第
    一項、第四十七條、第四十一條，罰金罰鍰提高標準條例第一條前段、第二條，
    判決如主文。
本案經檢察官林占青到庭執行職務。
中     華     民     國    八十九   年       五       月        二      日
                            臺灣高等法院刑事第九庭
                                審判長法  官  李  文  成
                                      法  官  官  有  明
                                      法  官  周  盈  文
右正本證明與原本無異。
如不服本判決應於收受送達後十日內向本院提出上訴書狀，其未敘述上訴之理由者並
得於提起上訴後十日內向本院補提理由書（均須按他造當事人之人數附繕本）。
                                      書記官  余  姿  慧
中     華     民     國    八十九   年       五       月        三      日
附錄：本判決論罪科刑法條全文
刑法第二百七十七條
一傷害人之身體或健康者，處三年以下有期徒刑，拘役或一千元以下罰金。
二犯前項之罪，因而致人於死者，處無期徒或七年以上有期徒刑，致重傷者，處三年
  以上、十年以下有期徒刑。


司法院資訊處製作；財團法人民間司法改革基金會備份。
